【裁判字號】    97,上易,122
【裁判日期】    970317
【裁判案由】    詐欺
【裁判全文】
臺灣高等法院高雄分院刑事判決         97年度上易字第122號
上  訴  人
即  被  告  丙○○
上列上訴人因被告詐欺案件，不服臺灣高雄地方法院96年度易字
第2519號中華民國96年12月10日第一審判決（起訴案號：臺灣高
雄地方法院檢察署96年度偵字第12257 號），提起上訴，本院判
決如下：
     主  文
上訴駁回。
     事  實
一、侯建成前於民國92年間因竊盜案件，經原法院以92年度易字
    第2084號判處有期徒刑7 月確定，嗣於94年1 月28日執行完
    畢。詎其仍不知悔改，於下列時、地為下列行為：
(一)、於95年4 月間，明知其經濟狀況不佳，且已無償債能力，以
    新臺幣（下同）6,000 元之代價，向真實姓名年籍均不詳綽
    號「吳董」之成年男子，購買支票號碼AC0000000 、發票日
    95年6 月10日、面額：23萬元、發票人黃美珠（另行審理）
    屆期無法兌現之空頭支票1 紙（即俗稱芭樂票）後，竟與陳
    建曄（另行審理）共同基於意圖為自己不法所有之犯意聯絡
    ，由陳建曄向乙○○佯稱：侯建成係高雄市政府警察局刑警
    大隊員警，且其父親是高雄市市議員等語，致乙○○信以為
    真，陷於錯誤，認侯建成應有資力可償還借款，而答應借款
    予侯建成。侯建成旋於95年4 月25日，夥同不知情之友人郭
    旭成，一同前往乙○○位於高雄縣大寮鄉○○街125 號住處
    ，持上開支票向乙○○借款20萬元，並保證交付之支票屆期
    必定兌現，使乙○○陷於錯誤，而將上開款項借予侯建成。
    嗣因上開支票屆期提示遭退票，且侯建成遲未清償所借款項
    ，避不見面，乙○○追討無著，始知受騙。
(二)、侯建成於95年8 月10日晚上8 時30分許，在高雄市前金區市
    ○○路171 號臺灣高雄地方法院檢察署（下稱高雄地檢署）
    前，見甲○○（起訴書物載為吳雲獅）之兄長吳雲漢因偽造
    文書案件為警緝獲解送至高雄地檢署，竟意圖為自己不所之
    所有，向甲○○佯稱：我是高雄地檢署任職的法警，認識裡
    面的檢察官，可以幫忙介紹律師使其兄長交保，代價為35,0
    00元云云，經討價還價後降為25,000元，然因甲○○當時身
    上現金不足，侯建成遂表示可以先收取現金15,000元，致甲
    ○○陷於錯誤，隨即返回位於高雄縣岡山鎮（起訴書誤載為
    高雄市楠梓區）之住處籌得15,000元後，於同日晚上11時41
    分13秒以門號0000000000號行動電話撥打侯建成使用之0000
    000000號行動電與之聯繫，2 人相約在高雄市○○區○○路
    416 號中山高中（起訴書誤載為中山國中）校門口見面，並
    交付15,000元予侯建成，侯建成取得上開款項後，旋即指示
    甲○○前往高雄地檢署辦理交保手續，甲○○抵達高雄地檢
    署後，發現大門業已深鎖，撥打上開行動電話門號卻無人接
    聽，始知受騙，遂報警循線查悉上情。
三、案經乙○○、甲○○訴由高雄市政府警察局移送臺灣高雄地
    方法院檢察署檢察官偵查起訴。
     理  由
一、上揭事實(二)上訴人即被告候健成向甲○○詐騙15.000元交保
    費之事實，業據被告於原審及本院供承不諱，核與證人即被
    害人甲○○於偵查中證述情節相符 (其證述並無顯有不可信
    之情況，依刑事訴訟法第159 條之1 第2 項，得為證據），
    並有行動電話門號0000000000號通聯調閱查詢單在卷可憑，
    事證明確，其此部分犯行堪以認定。
二、上揭事實(一)部分，被告雖供承持上開支票，向告訴人乙○○
    借得20萬元，惟矢口否認有詐欺取財之犯行，辯稱：伊向乙
    ○○借款後，己將20萬元還給發票人黃美珠，並未施詐云云
    。惟查：被告持黃美珠簽發上開支票，向乙○○詐借20萬元
    之事實，業據被告於原審供承不諱，核與證人即告訴人乙○
    ○於偵查中證述情節相符 (其證述並無顯有不可信之情況，
    依刑事訴訟法第159 條之1 第2 項，得為證據），並有發票
    人黃美珠之上開支票影本、退票理由單影本各1 紙、黃美珠
    之第一類票據信用資料查覆單及票據信用資訊連結作業查詢
    明細表、承諾書1 紙、被告借款錄影過程翻拍照片10張在卷
    可資佐證，事證明確，被告此部分犯行，亦堪認定。
三、按行為後法律有變更者，適用行為時之法律，但行為後之法
    律有利於行為人者，適用最有利於行為人之法律，刑法第2
    條第1 項定有明文。再按就法律變更，比較時應就罪刑有關
    之共犯、未遂犯、想像競合犯、牽連犯、連續犯、結合犯，
    以及累犯加重、自首減輕暨其他法定加減原因（如身份加減
    ）與加減例等一切情形，綜其全部罪刑之結果而為比較（最
    高法院95年度第8 次刑庭會議決議參照）。本件被告犯如上
    開事實一、(一)所示之詐欺犯行後，刑法業於94年2 月2 日修
    正公佈，並於95年7 月1 日施行，參酌最高法院95年5 月23
    日刑事庭第8 次會議決議，應依刑法第2 條第1 項之規定，
    為新舊法比較：
(一)、刑法分則編各罪所定罰金之貨幣單位原為銀元，且依修正前
    刑法第33條第5 款規定，罰金刑為1 銀元以上，而有關罰金
    倍數之調整及銀元與新台幣之折算標準，則定有「罰金罰鍰
    提高標準條例」及「現行法規所定貨幣單位折算新台幣條例
    」，除罰金以1 銀元折算3 元新台幣外，並將72年6 月26日
    以前修正之刑法部分條文罰金數額提高2 至10倍，其後修正
    者則不再提高倍數；嗣修正後刑法第33條第5 款則將罰金刑
    提高為新台幣1 千元以上，並以百元計算之，且因刑法第33
    條第5 款所定罰金貨幣單位既已改為新台幣，刑法分則編各
    罪所定罰金之貨幣單位亦應配合修正為新台幣，且考量刑法
    修正施行後，不再適用「現行法規所定貨幣單位折算新台幣
    條例」，為使刑法分則編各罪所定罰金之最高數額與刑法修
    正前趨於一致，爰增訂刑法施行法第1 條之1 規定，將刑法
    分則編各罪所定罰金之貨幣單位均改為新台幣，並將72年6
    月26日以前修正之刑法部分條文罰金數額提高為30倍，其後
    修正者則提高為3 倍。是以刑法分則編各罪所定罰金刑之最
    高數額，於上開規定修正後仍屬一致，並無不同；但其罰金
    刑之最低數額，修正前1 銀元以上之規定，經配合修正前罰
    金罰鍰提高標準條例第2 條【現已刪除】規定，就其原定數
    額提高為10倍，再經折算，即為新台幣30元，因修正後已提
    高為新台幣1 千元以上，自以修正前之規定較為有利。
(二)、關於數罪併罰定應執行刑，依修正前刑法第51條規定，宣告
    多數有期徒刑者，於各刑中之最長期以上，各刑合併之刑期
    以下，定其刑期，但不得逾20年，而依修正後之刑法第51條
    第5 款規定，宣告多數有期徒刑，定應執行刑最長不得逾30
    年。經比較結果，自應以行為時法即修正前刑法規定對被告
    較為有利。
(三)、刑法第28條共同正犯之範圍，已修正限縮於共同實行犯罪行
    為者，始成立共同正犯，排除陰謀犯、預備犯之共同正犯，
    自屬行為後法律有變更，而非僅文字修正，且新法並非較有
    利於被告，自應依從舊從輕原則，依修正前之刑法第28條論
    處，較有利於被告。
(四)、從而，本院經綜合比較適用結果，認以修正前刑法規定對被
    告較為有利，是就被告所犯上開事實一、（一）所示之罪，
    自應依修正前刑法之相關規定論處。
四、核被告所為，均係犯刑法第339 條第1 項之詐欺取財罪。被
    告就上開事實一、(一)部分與陳建曄間，有犯意聯絡及行為分
    擔，均為共同正犯。被告先後2 次詐欺取財犯行，犯意各別
    ，行為互殊，應予分論併罰。又被告前於92年間因竊盜案件
    ，經原法院以92年度易字第2084號判處有期徒刑7 月確定，
    嗣於94年1 月28日執行完畢等情，有臺灣高等法院被告前案
    紀錄表在卷可參，其受有期徒刑執行完畢，5 年以內再故意
    犯本件有期徒刑以上之罪，不論依修正前之刑法第47條，或
    修正後之刑法第47條第1 項之規定，均構成累犯，對被告而
    言並無有利或不利之情形，自不生新舊法比較之問題，應予
    直接適用裁判時刑法第47條第1 項之規定論以累犯，並加重
    其刑。
五、原審適用刑法第2 條第1 項前段、第339 條第1 項、第47條
    第1 項，修正前刑法第28條、第51條第5 款，中華民國96年
    罪犯減刑條例第2 條第1 項第3 款、第7 條之規定，並審酌
    被告正值青壯，不思以正當方法賺取所需，竟以空頭支票向
    告訴人乙○○詐騙財物，又以上開詐術佯稱其係法警而向被
    害人甲○○詐騙上開財物，嚴重影響公務人員廉潔形象與司
    法信譽，實不宜寬貸，惟念及被告犯後尚知坦承部分犯行等
    一切情狀，分別量處有期徒刑壹年、壹年陸月。又被告所為
    上開犯行之犯罪時間均在96年4 月24日以前，合於減刑條件
    ，並依中華民國96年罪犯減刑條例第2 條第1 項第3 款之規
    定，均減其宣告刑2 分之1 為有期徒刑6 月、9 月，並定其
    應執行之刑為有期徒刑1 年2 月。其認事用法，並無不合，
    被告上訴意旨否認事實一(一)之犯行，及量刑過重，為無理由
    ，應予駁回。
據上論結，應依刑事訴訟法第368 條，判決如主文。
本案經檢察官彭南雄到庭執行職務。
中    華    民    國    97    年    3     月    17    日
                      刑事第六庭  審判長法  官  王憲義
                                        法  官  張盛喜
                                        法  官  邱永貴
以上正本證明與原本無異。
不得上訴。
中    華    民    國    97    年    3     月    17    日
                                        書記官  陳靖華
附錄本判決論罪科刑法條：
中華民國刑法第339條
（普通詐欺罪）
意圖為自己或第三人不法之所有，以詐術使人將本人或第三人之
物交付者，處5 年以下有期徒刑、拘役或科或併科1 千元以下罰
金。
以前項方法得財產上不法之利益或使第三人得之者，亦同。


司法院資訊處製作；財團法人民間司法改革基金會備份。
